臺灣臺南地方法院民事判決　九十年度訴字第一七八七號
　　原　　　告　台南縣麻豆鎮農會
　　法定代理人　丙○○
　　訴訟代理人　丁○○
　　　　　　　　戊○○
　　被　　　告　乙○○
　　　　　　　　甲○○
右當事人間請求給付借款事件，本院判決如左：
    主      文
被告應連帶給付原告新台幣捌拾萬元，及自民國八十三年七月十四日起至清償日止，
按週年利率百分之十一計算之利息，暨自民國八十三年八月十五日起至清償日止，在
六個月以內者，按上開利率百分之十，超過六個月者，按上開利率百分之二十計算之
違約金。
原告其餘之訴駁回。
訴訟費用由被告連帶負擔二分之一，餘由原告負擔。
    事      實
甲、原告方面：
一、聲明：
（一）被告應連帶給付原告新台幣（下同）一百六十萬元，及其中八十萬元自民國八
      十三年七月十四日起至清償日止，按年息百分之十一計算之利息，暨自八十三
      年八月十五日起至清償日止，在六個月以內者，按上開利率百分之十，超過六
      個月者，按上開利率百分之二十計付違約金，其中八十萬元自八十四年十二月
      十八日起至清償日止，按年息百分之十一點四計算之利息，既自八十五年十一
      月十九日起至清償日止，在六個月以內者，按上開利率百分之十，超過六個月
      者，按上開利率百分之二十計付違約金。
（二）訴訟費用由被告連帶負擔。
二、陳述：
（一）被告乙○○、甲○○為李朝來之繼承人。訴外人邱和於八十二年八月十三日邀
      邱思、李朝來為連帶保證人，向原告借款八十萬元，約定於八十三年八月十三
      日清償，利息按年息百分之十一計付，遲延履行時除仍按上開利率計息外，逾
      期在六個月以內者，按原貸利率之一成加付違約金，逾期超過六個月以上部分
      ，加倍計付。
（二）訴外人邱思於八十二年十月十四日邀邱和、李朝來為連帶保證人，向原告借款
      八十萬元，約定於一年後清償，嗣屆清償期後，在八十四年十月十七日展期至
      八十五年十一月十七日清償，利息按年息百分之十一點四計付，遲延履行時除
      仍按上開利率計息外，逾期在六個月以內者，按原貸利率之一成加付違約金，
      逾期超過六個月以上部分，加倍計付。
（三）詎屆清償期不為清償，迭經催討無效，依法債務人邱和、邱思、李朝來等應負
      連帶清償責任。查債務人李朝來已於八十三年十二月二日死亡，遺產由被告乙
      ○○、甲○○繼承，其二人依法應連帶償還上揭債務，爰依連帶保證契約及繼
      承之法律關係，請求被告二人給付如聲明所示之金額。
（四）對被告抗辯之陳述：縱使原告允許主債務人邱思緩期清償，未徵得連帶保證人
      李朝來同意，然依據原告與李朝來簽訂契約第八條約定：原告如允許借用人展
      期時，不必徵求連帶證人同意，連帶保證人仍負其責，故李朝來仍負保證人責
      任。
三、證據：提出借據、放款帳卡、借款申請書、李朝來麻豆鎮農會七十二年四月十六
    日存款印鑑卡各二紙，戶籍謄本一紙為證，並聲請訊問證人邱和為證。
乙、被告方面：
一、聲明：
（一）原告之訴駁回。
（二）訴訟費用由原告負擔。
二、陳述：
（一）被告之被繼承人李朝來係於八十三年十二月二日死亡，因此訴外人邱思於八十
      四年十一月十七日向麻豆鎮農會貸借八十萬元，被告之被繼承人李朝來不可能
      死而復生，為債務人邱思之連帶保證人，則八十四年十一月十七日債務人邱思
      所立借據上所載連帶保證人李朝來之簽名應係偽造，李朝來之印章應係盜蓋，
      原告執以對被告請求連帶給付，應無理由，被告拒絕給付。
（二）民法第七百五十五條規定，就定有期限之債務為保證者，如債權人允許主債務
      人延期清償時，保證人除對其延期已為同意外，不負保證責任，原告對於債務
      人邱思有關本件之債務任意允許其延期清償，均未經被告之被繼承人李朝來同
      意，自不負保證責任。尤其原告於起訴狀所載八十四年十一月十七日展期，因
      此原告所為請求均無理由，被告拒絕給付。
（三）被告雖不否認邱和於八十二年八月十三日借據上，連帶保證人李朝來之印文，
      與李朝來留存於原告台南縣麻豆鎮農會七十二年四月十六日印鑑卡上之印文相
      同，但不能夠證明李朝來有擔任連帶保證人的意思。而且原告還能夠拿出八十
      四年間李朝來死亡後出具之借據，由此可知八十二年八月十三日的借據也可能
      是假的。
    理      由
一、原告主張訴外人邱和於八十二年八月十三日邀邱思、李朝來為連帶保證人，向原
    告借款八十萬元，原告已交付借款，並約定八十三年八月十三日清償，利率按週
    年利率百分之十一計付，如未按期支付利息或到期未履行債務時，除按放款利率
    付息外，自逾期之日起六個月以內者，違約金按上開利率百分之十，逾期在六個
    月以上者，超過六個月之部份，違約金按上開利率百分之二十計付，惟邱和未依
    約清償本息，並提出八十二年八月十三日借據、八十二年八月十三日借款申請書
    、放款帳卡、李朝來麻豆鎮農會七十二年四月十六日存款印鑑卡等為證。被告雖
    否認上開借據上李朝來印文之真正，並辯稱李朝來沒有為邱和保證之意云云。然
    查：
（一）按私文書經本人簽名、蓋章或按指印者，推定為真正。民事訴訟法第三百五十
      八條定有明文。本院當庭勘驗李朝來於七十二年四月十六日留存於原告處之印
      鑑卡，其上之印文與邱和八十二年八月十三日借款申請書、借據上李朝來之印
      文相符合，此有本院九十年十二月二十日言詞辯論筆錄可憑。足認上開借款申
      請書、借據上之印文確係李朝來所有，應推定為真正。
（二）況且本件借款人邱和亦到庭證稱：「（問：八十二年這張借據是否由你請李朝
      來擔任連帶保證人？）我在申請書上面有請他擔任連帶保證人，至於他是否有
      在借據上面簽名或蓋章，我不知道，八十二年這筆借款並沒有換單展期」（見
      本院九十年十一月八日言詞辯論筆錄）。依據證人邱和之證詞，邱和借款時，
      曾找了李朝來擔任連帶保證人，被告所辯李朝來無為保證之意亦不足採。
（三）查訴外人邱和僅清償至八十三年七月十三日之利息，八十三年八月十三日之清
      償期屆至後也未如期清償，此有原告提出之放款帳卡一紙在卷足憑。邱和尚欠
      原告本金八十萬元，及自八十三年七月十四日起至清償日止，按年息百分之十
      一計算之利息，暨自八十三年八月十五日起至清償日止，在六個月以內者，按
      上開利率百分之十，超過六個月者，按上開利率百分之二十計付違約金堪可認
      定。
（四）次查保證債務之所謂連帶，係指保證人與主債務人負同一債務，對於債權人各
      負全部給付之責任者而言，此就民法第二百七十二條第一項規定連帶債務之文
      義參照觀之甚明（最高法院四十五年台上字第一四二六號、六十九年台上字第
      一九二四號判例參照）。連帶保證人李朝來自應與主債務人邱和負同一清償責
      任。惟李朝來已於八十三年十二月二日死亡，應由其繼承人即被告乙○○、甲
      ○○繼承，有戶籍謄本在卷可按；又繼承人對於被繼承人之債務負連帶責任，
      民法第一千一百五十三條定有明文。從而，原告依連帶保證契約及繼承關係，
      請求被告連帶給付如主文第一項所示之本金、利息及違約金，於法並無不合，
      應予准許。
二、原告主張訴外人邱思於八十二年十月十四日邀邱和、李朝來為連帶保證人，向原
    告借款八十萬元，原告已交付借款，並約定一年後清償，利率按週年利率百分之
    十一點四計付，如未按期支付利息或到期未履行債務時，除按放款利率付息外，
    自逾期之日起六個月以內者，違約金按上開利率百分之十，逾期在六個月以上者
    ，超過六個月之部份，違約金按上開利率百分之二十計付；嗣於八十四年十一月
    十七日原告同意借款人展期，並徵得連帶保證人李朝來之同意，約定於八十五年
    十一月十七日清償，惟邱思未依約清償本息云云。經查：
（一）原告主張上開事實業據提出八十四年十一月十七日借據、八十二年十月十三日
      借款申請書、放款帳卡、李朝來麻豆鎮農會七十二年四月十六日存款印鑑卡等
      為證。查上開八十四年十一月十七日之借據，係借款人邱思在八十二年十月十
      三日借款，約定一年後清償，嗣屆清償期後，原告於八十四年十一月十七日允
      許主債務人邱思延期清償所訂立，核與證人邱和證詞相符，可信為真實。另八
      十四年十一月十七日借據上之李朝來印文與李朝來留存於原告之印鑑卡上印文
      相符，此經本院當庭勘驗無誤。借據形式上之真正亦可認定。
（二）惟就定有期限之債務為保證者，如債權人允許主債務人延期清償時，保證人除
      對於其延期已為同意外，不負保證責任，民法第七百五十五條定有明文。原告
      於八十四年十一月十七日允許主債務人邱思延期清償時，連帶保證人李朝來已
      死亡（李朝來於八十三年十二月二日死亡），此有戶籍謄本一紙在卷足憑，不
      可能在上開八十四年十一月十七日之借據上，同意原告允許緩期清償。故上開
      借據上之連帶保證人李朝來之印文雖為真正，但有足份足夠之證據，足證李朝
      來確實未同意原告允許邱思緩期清償。揆諸民法第七百五十五條之規定，李朝
      來不負保證責任。
（三）原告雖主張：依據原告與李朝來簽訂契約第八條約定：原告如允許借用人展期
      時，不必徵求連帶證人同意，連帶保證人仍負其責，並提出借據（附訂定遵守
      條件）為證。然查「本節所規定保證人之權利，除法律另有規定外，不得預先
      拋棄」，民法第七百三十九條之一定有明文；另修正之民法第七百三十九條之
      一之規定，於民法債編修正施行前成立之保證，亦適用之，民法債編施行法第
      三十三條亦規定甚明。查上開民法第七百三十九條之一，雖係八十八年四月二
      十一日增定公布，八十九年五月五日生效，然依據民法債編施行法第三十三條
      之規定，於施行前之保證亦適用之，故李朝來雖曾預先拋棄民法第七百五十五
      條之權利，但其拋棄不生效力，本件仍有民法第七百五十五條之適用，李朝來
      於原告同意主債務人延期清償時即不負保證責任。從而，原告請求被告二人繼
      承李朝來之連帶保證債務，連帶清償如聲明第二項所示之本金、利息及違約金
      ，為無理由，應予駁回。
三、又本件原告未聲請宣告假執行；被告請求駁回原告假執行之聲請及願提供反擔保
    ，均無必要，並予敘明。
四、據上論結，原告之訴一部分有理由、一部分無理由，依民事訴訟法第七十九條前
    段、第八十五條第二項，判決如主文。
中　　　華　　　民　　　國　　九十一　　年　　　一　　　月　　　三  　　日
                              臺灣臺南地方法院家事法庭
~B法　　　官　張麗娟
右為正本係照原本作成
如對本判決上訴，須於判決送達後廿日內向本院提出上訴狀
中　　　華　　　民　　　國　　九十一　　年　　　一　　　月　　　三　　　日
~B法院書記官　陳南山
